臺灣高雄地方法院刑事判決　　　　　　　96年度易字第1482號
公　訴　人　臺灣高雄地方法院檢察署檢察官
被　　　告　乙○○
上列被告因毒品危害防制條例案件，經檢察官提起公訴（96年度
毒偵字第2923號）及移送併辦（96年度毒偵字第4227號），本院
依簡式審判程序判決如下：
    主  文
乙○○施用第二級毒品，累犯，處有期徒刑伍月，如易科罰金，
以新台幣壹仟元折算壹日。扣案之含甲基安非他命殘渣袋壹個、
含甲基安非他命之吸食器壹個，均沒收銷燬。
    事  實
一、乙○○曾因施用毒品案件，經臺灣臺中地方法院（下稱臺中
    地院）以民國93年度毒聲字第1557號裁定送觀察勒戒，因無
    繼續施用毒品傾向，於93年12月17日執行完畢釋放，嗣經臺
    灣臺中地方法院檢察署（下稱臺中地檢署）檢察官於93年12
    月23日，以93年度毒偵字第4805號為不起訴處分確定。另因
    妨害自由等案件，經臺中地院以94年度訴字第342 號判決判
    處應執行有期徒刑3 月確定，於95年1 月13日縮刑期滿執行
    完畢出監。猶不知戒絕毒癮，明知甲基安非他命係毒品危害
    防制條例第2 條第2 項第2 款所明定之第二級毒品，不得持
    有、施用，竟於觀察勒戒執行完畢釋放後5 年內，復基於施
    用第二級毒品甲基安非他命之犯意，自96年1 月19日某時起
    至同年4 月6 日某時止，或在高雄縣杉林鄉詳址不知之友人
    住處，或在高雄縣旗山鎮南寮巷濟公廟等處，均以將甲基安
    非他命放置於玻璃球內點火燒烤吸食煙氣之方式，平均每 3
    日施用1 次，施用第二級毒品甲基安非他命各多次。嗣於附
    表所示之「查獲日期」、「查獲地點」，分別為警查獲，並
    扣得附表編號2 所示之物。經警採集其尿液送檢，檢驗結果
    均呈甲基安非他命陽性反應，而知上情。
二、案經高雄縣政府警察局移請臺灣高雄地方法院檢察署檢察官
    偵查起訴及移送併辦。
    理  由
一、前開事實，業據被告乙○○於本院審理時坦承不諱（見本院
    卷第62、63頁），且經警2 次採集其尿液送臺灣檢驗科技股
    份有限公司檢驗結果，被告尿液均呈甲基安非他命陽性反應
    ，有該公司所出具之濫用藥物尿液檢驗報告2 紙附卷可稽（
    見警(一)卷第4 頁、毒偵字第4227號卷第9 頁），並有被告所
    持之殘渣袋、吸食器各1 個扣案可稽。而該殘渣袋及吸食器
    均有甲基安非他命之殘留，亦有高雄醫學大學附設中和紀念
    醫院檢驗報告2 份可證（見本院卷第38、39頁）。再者，被
    告前因施用毒品犯行，經臺中地院以93年度毒聲字第1557號
    裁定送觀察勒戒，因無繼續施用毒品傾向，於93年12月17日
    執行完畢釋放，嗣經臺中地檢署於93年12月23日，以93年度
    毒偵字第4805號為不起訴處分確定之事實，此有臺灣高等法
    院被告前案紀錄表可參，是被告確係於前案觀察勒戒釋放後
    5 年內，又為本件施用毒品犯行無訛；從而，本件事證明確
    ，被告犯行堪以認定，應予依法論科。
二、核被告所為，係犯毒品危害防制條例第10條第2 項之施用第
    二級毒品罪。被告持有第二級毒品之行為已為其後施用之高
    度行為所吸收，不另論罪。被告多次施用第二級毒品甲基安
    非他命之犯行，因毒品危害防制條例第2 條第1 項規定的毒
    品，即具有成癮性，故毒品危害防制條例所規定之施用毒品
    行為應即具有因毒品成癮而反覆施用之性質；參酌最高法院
    95年度台上字第1079號判決揭示「刑事法若干犯罪行為態樣
    ，本質上原具有反覆、延續實行之特徵，立法時既予特別歸
    類，定為犯罪構成要件之行為要素，則行為人基於概括之犯
    意，在密切接近之一定時、地持續實行之複次行為，倘依社
    會通念，於客觀上認為符合一個反覆、延續性之行為觀念者
    ，於刑法評價上，即應僅成立一罪。學理上所稱「集合犯」
    之職業性、營業性或收集性等具有重複特質之犯罪均屬之，
    例如經營、從事業務、收集、販賣、製造、散布等行為概念
    者是」之意旨，本院認為毒品危害防制條例所規定處罰之施
    用毒品行為固具有反覆實施之性質，然各次施用毒品之行為
    係滿足各單次毒癮發作所致，各次施用毒品行為係各自獨立
    ，尚難認係同一行為之數次舉動。換言之，施用毒品行為與
    接續犯之概念有別，而集合犯與連續犯之區別則在於立法者
    已將本質上具有反覆、延續實行之特徵予特別歸類而定為犯
    罪構成要件之行為要素，且依社會通念於客觀上認為符合一
    個反覆、延續性之行為觀念者即應僅成立集合犯之一罪，反
    之則係連續犯，準此，毒品危害防制條例既依成癮性、濫用
    性及對社會危害性而將毒品分為四級，且僅規定處罰施用第
    一、二級毒品，足見毒品危害防制條例所處罰施用第一、二
    級毒品，其構成要件之行為要素係具有成癮、濫用之反覆、
    延續實行，且依社會通念於客觀上認為符合一個反覆、延續
    性之行為觀念，於刑法評價上，即應僅各成立「集合犯」之
    一罪。移送併辦審理及起訴書所載施用第二級毒品甲基安非
    他命以外之其餘施用第二級毒品甲基安非他命犯行，雖未據
    起訴，惟上開部分行為與已起訴之施用甲基安非他命犯行部
    分，有集合犯之實質上一罪關係，已如前述，均為起訴效力
    所及，且被告於96年4 月6 日施用甲基安非他命犯行部分，
    業經檢察官移送併辦，本院自均得併予審理。又被告曾因妨
    害自由等案件，經臺中地院以94年度訴字第342 號判決判處
    應執行有期徒刑3 月確定，於95年1 月13日縮刑期滿執行完
    畢出監之事實，此有前開前案紀錄表可佐，是其5 年以內故
    意再犯本件有期徒刑以上之罪，為累犯，應依刑法第47條第
    1 項規定加重其刑。爰審酌被告前經觀察勒戒，猶不思戒除
    毒癮，顯見其並無堅定戒癮之意志，惟念其行為尚未危害他
    人及其犯後坦承犯行，態度尚稱良好等一切情狀，量處如主
    文所示之刑；併衡酌其情節非重，諭知如主文所示易科罰金
    之折算標準。至扣案之含甲基安非他命之殘渣袋及吸食器各
    1 個，因與甲基安非他命毒品難以析離，應視同毒品，均依
    毒品危害防制條例第18條第1 項前段規定，諭知沒收銷燬。
據上論斷，應依刑事訴訟法第273 條之1 第1 項、第299 條第1
項前段，毒品危害防制條例第10條第2 項、第18條第1 項前段，
刑法第11條、第47條第1 項、第41條第1 項前段，判決如主文。
本案經檢察官甲○○到庭執行職務。
中    華    民    國    96    年     6    月    20    日
        　　　　　　刑事第十三庭法　官  方錦源
正本證明與原本無異。
如不服本判決，應於判決送達後10日內向本院提出上訴狀，上訴
於台灣高等法院高雄分院（須附繕本）。
中    華    民    國    96    年     6    月    20　　日
                                書記官  鄧思辰
┌──┬──────┬──────┬──────────┬─────┐
│編號│施 用 日 期 │查 獲 日 期 │查獲地點（扣案物品）│ 偵查案號 │
├──┼──────┼──────┼──────────┼─────┤
│ 1  │96年1 月19日│96年1 月19日│高雄縣旗山鎮○○街17│96年度毒偵│
│    │某時        │22時10分許  │號（無）            │字第2923號│
│    │            │            │                    │（起訴）  │
├──┼──────┼──────┼──────────┼─────┤
│ 2  │96年4 月6 日│96年4 月6 日│高雄縣旗山鎮南寮巷37│96年度毒偵│
│    │某時        │16時許      │號（含甲基安非他命殘│字第4227號│
│    │            │            │渣袋1個、含甲基安非 │（併辦）  │
│    │            │            │他命之吸食器1 個）。│          │
└──┴──────┴──────┴──────────┴─────┘
附錄條文：
毒品危害防制條例第10條第2項：
施用第二級毒品者，處3年以下有期徒刑。
